臺北高等行政法院判決　　　　　　　　　　　　　　　九十三年度簡字第二二五號
　　原　　　告　貳肆柒數位行銷有限公司
　　代　表　人　甲○○
　　被　　　告　臺北縣政府
　　代　表　人　乙○○代理縣.
右當事人間因化粧品衛生管理條例事件，原告不服行政院衛生署中華民國九十二年十
一月八日衛署訴字第○九二○○四六三○一號訴願決定，提起行政訴訟。本院判決如
左：
　　主  文
原告之訴駁回。
訴訟費用由原告負擔。
　　事實及理由
一、程序說明
  (一)本件依原告之聲明，訴訟標的之價額在新臺幣（下同）二十萬元以下，依行政訴
    訟法第二百二十九條第二項、第一項第二款規定及司法院民國（下同）九十二年
    九月十七日院臺廳行一字第二三六八一號令，應適用簡易程序，本院並依同法第
    二百三十三條第一項規定，不經言詞辯論，逕行裁判。
  (二)原告起訴時，被告之代表人為蘇貞昌，嗣於訴訟中變更為乙○○，茲據新任代表
    人具狀聲明承受訴訟，核無不合，應予准許。
二、事實概要
    原告因未於事前申請核准，而於電腦網路（http： \\shop.iamlady.com\shop\
    stores）刊登「嫩白潔膚膠、淡斑霜、嫩白保濕面膜、嫩白菁華、嫩白霜、全身
    纖脂膠、纖身修護霜、緊實修護霜、全身緊膚膠、AMA蜂窩調理膠、生化海藻膠
    、局部代謝膠、妊娠調理霜」等化粧品廣告，經新竹市衛生局查獲，以九十二年
    五月十四日衛藥字第九二○○○五三四號函移由臺北縣政府衛生局查證屬實，被
    告乃以原告違反化粧品衛生管理條例第二十四條第二項規定，依同條例第三十條
    規定，以九十二年六月二十七日北府衛藥字第○九二○○二七一七三號行政處分
    書（下稱原處分）處原告一萬元罰鍰，原告不服，提起訴願遭駁回後，遂提起行
    政訴訟。
三、原告起訴主張：法無明文網路也是廣告傳播媒體的一種，原告非有意刊登任何廣
    告宣稱產品效果，乃消費者自願進入瀏覽及進行消費行為，且產品內容亦無誤導
    消費者，消費者有足夠能力辨識產品內容之真實性，原告係在完全不知情之情況
    下，幫忙廠商上架商品至網路上，原告與廠商間非屬經銷關係云云，求為判決撤
    銷訴願決定及原處分。被告則以：原告之廣告內容中標示廠商名稱、地址及客服
    專線，足見其推銷該等化粧品之意至為明顯等語，求為判決駁回原告之訴。
四、按「化粧品之廠商登載或宣播廣告時，應於事前將所有文字、畫面或言詞，申請
    中央或直轄市衛生主管機關核准，並向傳播機構繳驗核准之證明文件。」「違反
    第二十四條之規定者，處新臺幣五萬元以下罰鍰；．．．」為化粧品衛生管理條
    例第二十四條第二項及第三十條前段所明定。
五、原告因未於事前申請核准，而於電腦網路（http： \\shop.iamlady.com\shop\
    stores）刊登「嫩白潔膚膠、淡斑霜、嫩白保濕面膜、嫩白菁華、嫩白霜、全身
    纖脂膠、纖身修護霜、緊實修護霜、全身緊膚膠、AMA蜂窩調理膠、生化海藻膠
    、局部代謝膠、妊娠調理霜」等化粧品廣告，經新竹市衛生局查獲，以九十二年
    五月十四日衛藥字第九二○○○五三四號函移由臺北縣政府衛生局查證之事實，
    為兩造所不爭，有網頁廣告內容影本、新竹市衛生局上開函、臺北縣政府所屬衛
    生局於九十二年六月十日訪談原告之代表人甲○○之藥物食品衛生訪談紀錄附原
    處分卷可稽，自堪信為真實。原告雖主張：法無明文網路也是廣告傳播媒體的一
    種，原告非有意且刊登任何廣告宣稱產品效果，乃消費者自願進入瀏覽及進行消
    費行為，且產品內容亦無誤導消費者，消費者有足夠能力辨識產品內容之真實性
    ，原告係在完全不知情之情況下，幫忙廠商上架商品至網路上，原告與廠商間非
    屬經銷關係云云。惟按消費者保護法施行細則第二十三條規定：「廣告」指利用
    電視、廣播、影片、幻燈片、報紙、雜誌、傳單、海報、招牌、牌坊、電腦、電
    話傳真、電子視訊、電子語音或其他方法，可使不特定多數人知悉其宣傳內容之
    傳播，查原告於上開網路廣告登有產品名稱「嫩白潔膚膠、淡斑霜、嫩白保濕面
    膜、嫩白菁華、嫩白霜、全身纖脂膠、纖身修護霜、緊實修護霜、全身緊膚膠、
    AMA蜂窩調理膠、生化海藻膠、局部代謝膠、妊娠調理霜」圖樣、功能、成份、
    用法、建議售價、線上特價、貳肆柒數位行銷有限公司、地址：臺北縣淡水鎮○
    ○○路○段一一九號十四樓之二、客服專線：（○二）00000000．．．
    ，足見原告確有於網路刊載廣告販售化粧品之情。又按「人民違反法律上之義務
    而應受行政罰之行為，法律無特別規定時，雖不以出於故意為必要，仍須以過失
    為其責任條件。但應受行政罰之行為，僅須違反禁止規定或作為義務，而不以發
    生損害或危險為其要件者，推定為有過失，於行為人不能舉證證明自己無過失時
    ，即應受處罰。」，司法院釋字第二七五號著有解釋，原告雖主張並非故意，惟
    其未申請主管機關核准於網路刊載廣告販售化粧品，違反禁止規定，又不能舉證
    證明自己無過失，仍難卸免其過失之責任。且原告與化粧品廠商間是否屬經銷關
    係，並不影響前述行為違法之成立。
六、綜上所述，原告所訴各節，均無可採，原處分以原告所為尚屬輕微，裁處一萬元
    之罰鍰，認事用法，並無違誤，訴願決定遞予維持，亦無不合，原告起訴請求撤
    銷原處分及訴願決定，為無理由，應予駁回。
七、據上論結，本件原告之訴為無理由，依行政訴訟法第九十八條第三項前段、第二
    百三十三條第一項，判決如主文。
中　　　華　　　民　　　國　　九十三　　年　　　六　　　月　　 三十 　　日
                 臺 北 高 等 行 政 法 院   第 四 庭
                                           法    官　胡方新
右為正本係照原本作成。
本件以訴訟事件所涉及之法律見解具有原則性者為限，始得於本判決送達後二十日內
向本院提出上訴狀並表明上訴理由，如已於本判決宣示後送達前提起上訴者，應於判
決送達後二十日內補具上訴理由（均按他造人數附繕本），且經最高行政法院許可後
方得上訴。
中　　　華　　　民　　　國　　九十三　　年　　　六　　　月　　 三十 　　日
                                           書 記 官  陳幸潔
